【裁判字號】    97,訴,4610
【裁判日期】    970731
【裁判案由】    清償借款
【裁判全文】
臺灣臺北地方法院民事判決              97年度訴字第4610號
原      告  國泰世華商業銀行股份有限公司
法定代理人  甲○○
訴訟代理人  乙○○
            丙○○
被      告  丁○○
上列當事人間清償借款事件，本院於民國97年7月30日言詞辯論
終結，判決如下：
    主      文
被告應給付原告新台幣參拾參萬柒仟貳佰伍拾捌元，及自民國九
十七年二月十一日起至清償日止，按年息百分之十九點七計算之
利息。
被告應給付原告新台幣壹拾伍萬捌仟柒佰壹拾元，及自民國九十
七年二月十一日起至清償日止，按年息百分之十四點八八計算之
利息，並按月計收帳務管理費新台幣貳佰捌拾捌元。
訴訟費用由被告負擔。
    事實及理由
甲、程序事項：
一、本件依兩造簽訂之約定條款第26條約定，合意以本院為第一
    審管轄法院，此有約定條款在卷可稽，則本院自有管轄權，
    合先敘明。
二、按訴狀送達後，原告不得將原訴變更或追加他訴，但擴張或
    減縮應受判決事項之聲明者，不在此限，民事訴訟法第255
    條第1項第3款定有明文。本件原告於民國97年6月23日起訴
    時原係請求「被告應給付原告新台幣（下同）434,885元，
    及其中401,050元部分自95年7月3日起至清償日止，按年息
    19.7%計算之利息」、「被告應給付原告208,353元，及其中
    201,963元部分自95年7月3日起至清償日止，按年息14.88%
    計算之利息，並按月計收帳務管理費288元」，嗣於97年7月
    30日變更其聲明而請求「被告應給付原告337,258元，及自
    97年2月11日起至清償日止，按年息19.7%計算之利息」、「
    被告應給付原告158,710元，及自97年2月11日起至清償日止
    ，按年息百分之14.88%計算之利息，並按月計收帳務管理費
    288元」，核屬訴之聲明之減縮，依前揭規定，本院自應予
    以准許，合先敘明。
乙、實體方面：
一、原告主張：被告於92年9月5日，與原告簽立信用卡使用契約
    ，向原告請領信用卡使用，被告得於特約商店記帳消費，但
    應於當期之繳款截止日前向原告清償，逾期均按年息19.7%
    計算之利息；又被告於93年7月30日，與原告簽訂簡易通信
    貸款契約，向原告借用210,000元，約定利息按年息18. 5%
    計算，分60期清償，依年金法按月計付本息，並約定併入信
    用卡帳單與信用卡消費帳款一同繳納，於信用卡之每月繳款
    截止日分期攤還利息，若一期未繳視為全部到期，且約定逾
    期清償時，改按年息19.7%計算遲延利息；且被告於94年4月
    1日，與原告簽訂簡易通信貸款契約，向原告借用210,000元
    ，約定利息按年息18.5%計算，分60期清償，依年金法按月
    計付本息，並約定併入信用卡帳單與信用卡消費帳款一同繳
    納，於信用卡之每月繳款截止日分期攤還利息，若一期未繳
    視為全部到期，且約定逾期清償時，改按年息19.7%計算遲
    延利息；另被告於93年11月15日，以代償卡代付其於聯邦商
    業銀行之信用卡欠款，就該代償部分利息及費用，計收方式
    以代償後前18個月內按年息5.88 %計收利息，第19個月起按
    年息14.88%計收利息，並按月收取帳務管理費288元。嗣後
    ，被告並參與債務協商，與全體無擔保債權銀行立有協議書
    約定自96年6月起每月10日按月繳款至清償日止。詎被告自
    97年2月28日後，即毀諾未依約清償，迄今尚積欠信用卡及
    簡易通信貸款本金337,258、代償卡本金158,710、依約應計
    之利息、帳務管理費。依約被告之債務即視為到期，並回復
    原契約辦理，故應償還原告如主文所示之本利、利息及帳務
    管理費。為此依信用卡契約及消費借貸之法律關係請求被告
    清償，並聲明：如主文第1、2項所示。
二、被告辯稱：伊已向法院提出債務更生，且依金融聯合徵信中
    心提供之資料，伊只欠原告264,795元。
三、本件原告主張之前述事實，業據其提出信用卡申請書、代償
    卡申請書、簡易通信貸款申請書、約定條款、對帳單、協議
    書、無擔保債務還款計畫、還款明細等件為證，核屬相符，
    故原告主張之前述事實，自堪信為真實。
四、被告雖辯稱：伊已依消費者債務清理條例之規定聲請更生云
    云，惟按消費者債務清理條第27條係規定：「債權人於法院
    裁定開始更生或清算程序前，就應屬債務人之財產，提起代
    位訴訟、撤銷訴訟或其他保全權利之訴訟，於更生或清算程
    序開始時尚未終結者，訴訟程序在監督人或管理人承受訴訟
    或更生或清算程序終止或終結以前當然停止」，係針對更生
    或清算程序開始時尚未終結之訴訟所設規定，被告雖已聲請
    更生，惟其自承法院尚未裁定准許更生，是前開規定於本件
    即無適用餘地，亦即，本件訴訟未依法當然停止。被告另辯
    稱：依金融聯合徵信中心提供之資料，伊只欠原告264,795
    元云云，惟依最高法院28年上字第1920號判例意旨所示，請
    求履行債務之訴，原告就其所主張債權發生原因之事實，固
    有舉證之責任，若被告自認此項事實而主張該債權已因清償
    而消滅，則清償之事實，應由被告負舉證之責任。本件被告
    不否認於96年5月18日債務協商之時尚積欠原告577,312元，
    每月應清償原告5,297元，且原告主張被告繳納至97年2月27
    日止共81,344元，被告辯稱其清償金額較多，原告本件請求
    金額有誤，自應由其就此有利於己之事實負舉證之責，而金
    融聯合徵信中心之資料僅係供金融行政管理之用，尚難據以
    證明被告已清償之金額，被告既未能舉證證明，所辯即難採
    信。
五、按借用人應於約定期限內，返還與借用物種類、品質、數量
    相同之物，民法第478條前段定有明文。本件被告於系爭借
    款因未依約繳納分期款視為到期後，依首揭民法第478條前
    段之規定，自應負擔返還借款之責任。從而，原告依信用卡
    契約及消費借貸之法律關係，請求被告給付如主文第1、2項
    所示之本金、利息及帳務管理費，為有理由，應予准許。
六、訴訟費用負擔之依據：民事訴訟法第78條。
中    華    民    國    97    年    7     月    31    日
                  民事第六庭  法  官  蕭清清
以上正本係照原本作成。
如對本判決上訴，須於判決送達後20日內向本院提出上訴狀，並
依上訴利益繳納上訴費。
中    華    民    國    97    年    7     月    31    日
                              書記官  林秀娥


司法院資訊處製作；財團法人民間司法改革基金會備份。
